【裁判字號】    96,重訴,1465
【裁判日期】    981002
【裁判案由】    違反公司法等
【裁判全文】
臺灣臺中地方刑事判決                96年度重訴字第1465號
公  訴  人  臺灣臺中地方法院檢察署檢察官
被      告  甲○○
上列被告因違反商業會計法等案件，經檢察官提起公訴（95年度
偵字第49、16 954、28043號、95年度偵緝字第1262、1512、187
4號、96年度偵字第3222、4200號），本院判決如下：
    主    文
本件免訴。
    理    由
一、公訴意旨略以：被告甲○○係址設臺北縣永和市○○路 192
    之1號4樓之宜啟企業有限公司（下稱宜啟公司）之名義負責
    人，而為商業會計法所稱之商業負責人，明知全曜視訊有限
    公司（下稱全曜公司）等8 家納稅義務人，均未曾與宜啟公
    司有何進銷貨或買賣之事實，竟與陳宏澤（又名陳良民、陳
    慶華，已死亡）、同案被告壬○○（由本院另行判決）、丙
    ○○（嗣到案後另行審結）共同基於填製不實會計憑證、幫
    助他人逃漏營業稅捐之犯意聯絡，先製作如附表所示之內容
    不實，金額共計新臺幣（下同）1302萬2140元之統一發票後
    ，交由全曜視訊有限公司等8 家納稅義務人，作為進項憑證
    ，並列為進貨成本後，據以填載營業人銷售額與稅額申報書
    ，並持向稅捐機關行使申報各該公司當期「營業稅」，以扣
    抵銷項金額，而幫助如全曜公司等納稅義務人以此不正當方
    式，逃漏營業稅共計65萬1107元，足以生損害於稅捐稽徵之
    公平性及正確性，因認被告涉有商業會計法第71條第1款之
    填製不實會計憑證罪嫌及稅捐稽徵法第43條第1項之幫助納
    稅義務人逃漏稅捐罪嫌。
二、按案件曾經判決確定者，應諭知免訴之判決，刑事訴訟法第
    302條第1款定有明文。又按訴訟上所謂一事不再理之原則，
    關於實質上一罪或裁判上一罪，均有其適用；刑事訴訟法第
    303條第2款規定已經提起公訴或自訴之案件，在同一法院重
    行起訴者，應諭知不受理之判決，係以已經提起公訴或自訴
    之同一案件尚未經實體上判決確定者為限。如果已經實體上
    判決確定，即應依同法第302條第1款諭知免訴之判決，而無
    諭知不受理之可言，最高法院著有49年臺非字第20號及60年
    臺非字第173號判例可資參照。
三、查本件被告因基於幫助他人逃漏稅捐之不確定故意，於91年
    12月23日前某日，在臺北市歸綏公園內，以1000元之代價，
    將其國民身份證提供予真實姓名年籍不詳綽號「勇仔」之成
    年男子，「勇仔」即持以向經濟部申請登記設立宜啟公司，
    並以被告為宜啟公司名義上之負責人，「勇仔」在取得宜啟
    公司之購票證並購買發票後，自92年1 月間起至92年12月間
    止，連續多次提供業務上登載不實之宜啟公司統一發票28紙
    （銷售額共計1302萬2140元），予全曜公司、溢灃企業有限
    公司、永得精密電子有限公司、京良國際企業有限公司、三
    輝精密股份有限公司、竣嘉國際股份有限公司、炘禾企業有
    限公司、竣騰實業有限公司，做為進項憑證，經各該營業人
    持以向稅捐機關申報扣抵進項稅額，而幫助他人逃漏營業稅
    額共計65萬1107元，足以生損害於稅捐稽徵機關對於稅捐資
    料查核管理之正確性，經臺灣臺南地方法院檢察署檢察官偵
    查終結後，認被告涉犯稅捐稽徵法第43條第1 項幫助逃漏稅
    捐罪嫌，而以95年度偵字第12919 號提起公訴，嗣臺灣臺南
    地方法院於96年7月27日以96年度易字第644號判處被告有期
    徒刑8 月，再適用96年中華民國罪犯減刑條例之規定，減為
    有期徒刑4 月；被告不服判決，提起上訴後，由臺灣高等法
    院臺南分院於96年12月6 日駁回上訴，而確定在案等情，有
    臺灣高等法院被告前案紀錄表、臺灣高等法院臺南分院96年
    度上易字第587號刑事判決各1份在卷可按（見本院卷第7 宗
    第20至27頁）。又被告上開行為後，刑法於94年2月2日修正
    公布，並於95年7月1日生效施行，修正前之刑法第55條後段
    之牽連犯規定已經刪除，此刪除雖非犯罪構成要件之變更，
    但顯已影響行為人刑罰之法律效果，自屬法律有變更，依刑
    法第2條第1項前段規定比較新舊法結果，新法並未較有利於
    行為人，則修正前刑法第55條後段牽連犯之規定，對被告仍
    應予適用。經查，本案檢察官起訴之犯罪事實，除包括臺灣
    高等法院臺南分院96年度上易字第587 號刑事判決之幫助逃
    漏稅捐之犯罪事實外，尚認被告涉有共同填製供上開確定判
    決所示之納稅義務人持以申報，而逃漏營業稅之不實統一發
    票，且上開2 罪，屬修正前刑法第55條後段之牽連犯，而有
    裁判上一罪之關係。是就公訴人起訴被告違反商業會計法第
    71條第1 款之填製不實會計憑證罪嫌部分，與前案之稅捐稽
    徵法第43條第1 項幫助逃漏稅捐罪部分，既有牽連犯之裁判
    上一罪關係，依前揭說明，本案應為前案確定判決效力之所
    及，揆諸前揭說明，爰不經言詞辯論，諭知免訴之判決。
二、本案同案被告壬○○、丙○○、癸○○、子○○、乙○○、
    寅○○、庚○○、戊○○、丑○○、丁○○、己○○、辛○
    ○部分由本院另行審結。
據上論斷，應依刑事訴訟法第302條第1款、第307 條，判決如主
文。
中    華    民    國    98    年    10    月     2    日
                  刑事第十七庭  審判長法  官  陳玉聰
                                      法  官  洪挺梧
                                      法  官  郭妙俐
以上正本證明與原本無異。
如不服本判決，應於送達後10日內向本院提出上訴狀（須附繕本
及理由），上訴於臺灣高等法院臺中分院。
上訴書如未敘述理由，應於上訴期間屆滿後20日內補提理由書於
本院。
                                      書記官  蔡秋明
中    華    民    國    98    年    10    月     2    日

司法院資訊處製作；財團法人民間司法改革基金會備份。
